# 분석

## 준비

### 데이터

1.  체력단련업

-   [홈페이지](https://www.localdata.go.kr/devcenter/dataDown.do?menuNo=20001)에서 직접 다운로드

-   지방인허가데이터의OPEN API는 '변동분 자료'만 호출이 가능하며, 전체 자료는 직접 다운로드해야함([안내](https://www.localdata.go.kr/devcenter/apiGuide.do?menuNo=20002)).

### 라이브러리

```{r}
library(pacman)
p_load(readxl, dplyr, lubridate, ggplot2, sf, maps, stringr, plotly)
```

-   **readxl**: read_xlsx 함수 사용을 위한 패키지

-   **dplyr**: %\>%, select, summarise 함수 사용을 위한 패키지

-   **lubridate**: year 함수 사용을 위한 패키지

-   **ggplot2**: ggplot 함수 사용을 위한 패키지

-   **sf**: st_as_sf, st_transform 함수 사용을 위한 패키지

-   **maps**:

-   plotly: plot_ly 함수 사용을 위한 패키지

### 데이터 불러오기

```{r, include=F}
df <- read_excel("C:/Users/wschoi/Desktop/TOY/[ITOCHU] 프로틴 파우더 시장 이해를 위한 소비자조사/지방인허가데이터/체력단련업_230409.xlsx")
str(df)
names(df)
```

### 전처리

```{r}
#날짜 뒤 시간 제거 
df$최종수정시점 <- as.Date(df$최종수정시점, format = "%Y-%m-%d")

#날짜 형태로 변환 - 연도 파생 변수 추출 목적
df[, c("인허가일자", "폐업일자", "휴업시작일자", "인허가취소일자", "최종수정시점")] <- lapply(df[, c("인허가일자", "폐업일자", "휴업시작일자", "인허가취소일자","최종수정시점")], as.Date)

#연도만 나타내는 파생변수 추가
df[, c("인허가연도", "폐업연도", "휴업시작연도", "인허가취소연도","최종수정연도")] <- lapply(df[, c("인허가일자", "폐업일자", "휴업시작일자", "인허가취소일자","최종수정시점")], year) 
```

```{r}
df1 <- df %>% 
  select("번호", "사업장명", "영업상태구분코드", "상세영업상태명",  
         "인허가연도", "폐업연도", "휴업시작연도", "인허가취소연도", "최종수정연도",
         "좌표정보(X)", "좌표정보(Y)")
```

#### 결측치

##### 변수

-   영업상태구분코드 - 영업상태명

    -   01: 영업/정상

    -   02: 휴업

    -   03: 폐업

    -   04: 취소/말소/만료/정지/중지

##### Cases

-   만약 영업 중인 점포(CODE:01)라면 폐업일자, 휴업일자 NA

    -   확인결과 Okay

```{r}
#영업 중이면 폐업, 휴업일자가 없어야함.
df1 %>% 
  filter(영업상태구분코드=="01") %>%
  summarise("영업 중이면 모두 폐업일자가 없는가?"=sum(is.na(폐업연도))==nrow(.)) #없음

df1 %>% 
  filter(영업상태구분코드=="01") %>%
  summarise("영업 중이면 모두 휴업시작일자가 없는가?"=sum(is.na(휴업시작연도))==nrow(.)) #없음
```

-   폐업한 점포라면 폐업일자가 있어야함.

    -   만약 폐업점포이지만 폐업일자가 결측치(NA)라면 최종수정시점으로 대체

```{r}
#폐업 매장의 결측치 확인
df1 %>%
  filter(영업상태구분코드=="03", is.na(폐업연도))

df1 <- df1 %>%
  mutate(폐업연도 = if_else(영업상태구분코드=="03" & !is.na(폐업연도), 폐업연도, if_else(영업상태구분코드=="03" & is.na(폐업연도), 최종수정연도, NA)))

#확인
df1 %>%
  filter(영업상태구분코드=="03", is.na(폐업연도))
```

-   휴업한 점포라면 휴업시작일자가 있어야함.

    -   만약 휴업점포이지만 휴업일자가 결측치(NA)라면 최종수정시점으로 대체

```{r}
#휴업 매장의 결측치 확인
df1 %>% 
  filter(영업상태구분코드=="02", is.na(휴업시작연도))

df1 <- df1 %>%
  mutate(휴업시작연도 = if_else(영업상태구분코드=="02" & !is.na(휴업시작연도), 휴업시작연도, if_else(영업상태구분코드=="02" & is.na(휴업시작연도), 최종수정연도, NA)))

#확인
df1 %>% 
  filter(영업상태구분코드=="02", is.na(휴업시작연도))
```

-   '취소/말소/만료/정지/중지' 점포

-   상세영업상태에 따라 상이

    | 상세영업상태 | 폐업일자    | 인허가취소일자 |
    |--------------|-------------|----------------|
    | 등록취소     | 모든 매장 X | 몇몇 매장 O    |
    | 신고취소     | 모든 매장 X | 모든 매장 O    |
    | 지정취소     | 모든 매장 X | 모든 매장 O    |
    | 직권말소     | 몇몇 매장 X | 모든 매장 X    |
    | 허가취소     | 모든 매장 X | 몇몇 매장 O    |

-   **취소, 말소, 만료, 정지, 중지는 영업의 여집합으로 분류 -\> 즉, 영업을하지 않는 폐업과 같다고 가정.**

-   '취소/말소/만료/정지/중지' 매장의 경우 인허가취소일자가 있다면 해당 변수를 폐업일자로, 없다면 최종수정시점으로 대체

    -   해당 매장들의 경우 폐업일자가 모두 없는 것을 확인

    ```{r}
    #취소 매장의 결측치 확인
    df1 %>% 
      filter(영업상태구분코드=="04") %>% 
      summarise(sum(is.na(폐업연도))) #있음

    df1 <- df1 %>%
      mutate(폐업연도 = if_else(영업상태구분코드=="04" & !is.na(인허가취소연도), 인허가취소연도, if_else(영업상태구분코드=="04" & is.na(인허가취소연도), 최종수정연도, NA)))

    #다시 확인
    df1 %>% 
      filter(영업상태구분코드=="04"&is.na(폐업연도)) #없음
    ```

## 당장 필요한 것은?

### 연도별 헬스장 개수의 추이

-   폐업/휴업/취소한 연도에도 서류상 영업을 했다고 카운팅
    -   인허가연도와 폐업/휴업/취소 연도가 같을 경우 해당 연도에 영업을 한 것으로 카운팅

```{r}
# Create a vector of years from 1990 to 2023
years <- 1990:2023

# Create a data frame to store the results
Opening_df <- data.frame(year = years, open_stores = rep(0, length(years)))

# Loop through each year
for (i in 1:length(years)) {
  
  # Count the number of open stores in the current year
  open_stores <- sum(df1$인허가연도 <= years[i] &
                       (is.na(df1$폐업연도) | df1$폐업연도 >= years[i]) &
                       (is.na(df1$휴업시작연도) | df1$휴업시작연도 >= years[i]) & 
                       (is.na(df1$인허가취소연도) | df1$인허가취소연도 >= years[i]))
  
  # Calculate the growth rate compared to the previous year
  growth_rate <- ifelse(i == 1, 0, (open_stores - Opening_df[i-1, "open_stores"])/Opening_df[i-1, "open_stores"] * 100)
  
  # Store the results in the data frame
  Opening_df[i, "open_stores"] <- open_stores
  Opening_df[i, "growth_rate"] <- growth_rate
}

# Print the result
Opening_df
```

### 연도별 헬스장 인허가 & 폐업 수 추이

```{r}
# define the years from 1995 to 2023
years <- seq("1955", "2023", by = 1)

# create an empty data frame to store the results
result_df <- data.frame(year = years,
                        인허가연도 = rep(0, length(years)),
                        폐업연도 = rep(0, length(years)),
                        휴업시작연도 = rep(0, length(years)),
                        인허가취소연도 = rep(0, length(years)))

# loop through each year and calculate the frequency of the five variables
for (i in 1:length(years)) {
  year <- years[i]
  result_df[i, "인허가연도"] <- sum(df1$인허가연도 == year)
  result_df[i, "폐업연도"] <- sum(df1$폐업연도 == year, na.rm = T)
  result_df[i, "휴업시작연도"] <- sum(df1$휴업시작연도 == year, na.rm = T)
  result_df[i, "인허가취소연도"] <- sum(df1$인허가취소연도 == year, na.rm = T)
}
# print the results
print(result_df)

result_df %>% 
  group_by(year) %>%
  summarise(인허가연도, "폐업/휴업/취소"=폐업연도+휴업시작연도+인허가취소연도)

```
