# 시각화

## 지도

### 좌표 (Coordinates)

-   지방인허가데이터의 좌표는 위도, 경도 좌표가 아님. 따라서 범용성을 위해 위경도 좌표로 변환 필요.

<!-- -->

-   지방인허가데이터의 홈페이지 '[데이터 활용가이드](https://www.localdata.go.kr/portal/portalDataGuide.do?menuNo=30002)'에서 좌표정보는 중부원점TM(EPSG:2097)이라고 소개됨.

-   그러나 제공되는 데이터에 해당 좌표정보로 지정하여 위도·경도 변환 시 오류 발생

    -   구글맵, 네이버맵 등에서 나오는 위치와 200m 가량 차이 발생

-   EPSG:2097 → **EPSG:5174**

    -   EPSG:5174(Bessel 1841, TM직각좌표계)로 지정해야 오류 최소화됨.
    -   지방인허가데이터에서 사용자들에게 잘못된 정보 제공하는 것으로 추정

-   Issue: XY좌표값의 소수점이 호출하면서 표시되지 않는 문제

    -   기존 문자(character) 타입인 변수를 as.numeric 함수로 변환하면서 정보 유실

    -   엑셀 파일 자체에서 미리 숫자로 변환해놓으면 데이터 로드 시 유실

    -   getOption() 함수를 통해 현재 표시되고 있는 소수점 자리수 확인(7이었음)

    -   해당 옵션을 option()함수를 통해 15자리로 수정하면서 문제 해결

```{r}
getOption("digits")
options(digits = 15)
```

```{r}
coord <- df1[,c(1,10,11)] #1열:번호 / 10열:X좌표값 / 11열: Y좌표값 
coord <- na.omit(coord) #좌표값이 없는 경우 삭제

point_localdb <- st_as_sf(coord, coords = c('좌표정보(X)','좌표정보(Y)'), crs = '+proj=tmerc +lat_0=38 +lon_0=127.0028902777778 +k=1 +x_0=200000 +y_0=500000 +ellps=bessel +units=m +no_defs +towgs84=-115.80,474.99,674.11,1.16,-2.31,-1.63,6.43')

#변경 후 좌표값의 좌표계 형식 지정(4326 = WGS84)
point_localdb_tf <- st_transform(point_localdb, crs = 4326)

str(point_localdb_tf)

df2 <- left_join(df1, point_localdb_tf, by="번호") 

# 좌표 추출 및 변수 생성
df2$latitude <- st_coordinates(df2$geometry)[, "Y"]
df2$longitude <- st_coordinates(df2$geometry)[, "X"]
```

```{r, eval=FALSE}
#아래는 EPSG:2097로 지정한 경우
#point_localdb <- st_as_sf(coord, coords = c('좌표정보(X)','좌표정보(Y)'), crs = '+proj=tmerc +lat_0=38 +lon_0=127 +k=1 +x_0=200000 +y_0=500000 +ellps=bessel +units=m +no_defs +towgs84=-115.80,474.99,674.11,1.16,-2.31,-1.63,6.43')
```

-   최종 파일 추출

```{r}
df3 <- subset(df2, select = -geometry)
write.csv(df3,"C:/Users/wschoi/Desktop/TOY/[ITOCHU] 프로틴 파우더 시장 이해를 위한 소비자조사/지방인허가데이터/헬스장_위도경도추가.csv", fileEncoding = "cp949")
```

-   Issue: geometry type의 벡터 추출

    -   우선 텍스트(.csv) 파일로 추출하는 것으로 모면 ㅎㅎ

-   Issue: 깨짐

    -   df_done 파일 그대로 추출하면 깨짐. encoding 필요

    -   fileEncoding = "cp949" 옵션 추가

## 연도별 헬스장 인허가 & 페업 수 추이

```{r}
library(plotly)

result_df %>% 
  group_by(year) %>%
  summarise(인허가연도, "폐업/휴업/취소"=폐업연도+휴업시작연도+인허가취소연도) %>% #폐업/휴업/취소 연도 합산
  ggplot(aes(x = year)) +
  geom_line(aes(y = 인허가연도, color = "인허가")) +
  geom_line(aes(y = `폐업/휴업/취소`, color = "폐업/휴업/취소")) +
  labs(x = "연도", y = "개수", color = "") +
  scale_color_manual(values = c("인허가" = "blue", "폐업/휴업/취소" = "red")) +
  theme_bw()
```
